【裁判字號】    92,訴,251
【裁判日期】    920617
【裁判案由】    妨害自由等
【裁判全文】
臺灣雲林地方法院刑事判決                         九十二年度訴字第二五一號
    公 訴 人  臺灣雲林地方法院檢察署檢察官
    被    告  乙○○
右列被告因妨害自由案件，經檢察官提起公訴（九十二年度偵字第一一一九號），本
院判決如左：
    主  文
乙○○以腕力之非法方法，剝奪人之行動自由，處有期徒刑伍月，如易科罰金，以
佰元折算壹日。
    事  實
一、乙○○曾因擄人勒贖罪，為臺灣高等法院臺南分院於民國八十五年一月十七日以
    八十四年度上重更一字第三八九號判決有期徒刑十五年，褫奪公權十年；再因竊
    盜罪為本院於八十四年三月十五日以八十四年度易字第二０一號判決有期徒刑一
    年四月，嗣經臺灣高等法院臺南分院於八十五年五月十七日以八十五年聲字第二
    ０七號裁定定其應執行刑為有期徒刑十六年，褫奪公權十年，而於九十一年十一
    月五日，因縮短刑期假釋，於假釋期間付保護管束中，竟仍不知悔改，於九十二
    年三月三日凌晨二時三十分許，駕駛車號ＥＷ-一一八０號自用小客車，行經雲
    林縣虎尾鎮○○路青埔一六-十三電線桿處，應注意能注意然未注意車前狀況，
    而自後追撞甲○○所騎乘車號ＨＴＰ-四八０號重型機車，致甲○○受有左膝撕
    裂傷（一公分）、四肢多處挫擦傷之傷害（過失傷害未據告訴）。乙○○下車表
    示欲送甲○○就醫，甲○○同意至同鎮○○路財團法人若瑟醫院看診，乙○○即
    將甲○○扶上其所駕駛前揭自用小客車之駕駛座右邊乘客座位置（該座椅已放平
    ），然車行途中經過該院急診室時，乙○○竟基於妨害自由之犯意，未停車而繼
    續前行，甲○○覺察不妙，要求下車，為乙○○所拒，並騙稱欲前往金融機購所
    設自動櫃員機提款，然自始至終乙○○均未停車提款，而往同鎮五間厝方向繼續
    行駛。途中甲○○試圖以行動電話向任職公司同事求救時，乙○○除搶奪甲○○
    之前揭行動電話而放置於駕駛座附近（無意圖為自己不法所有之犯意）外，竟基
    於普通傷害之犯意，出手毆打甲○○後腦、肩膀及脖子部位，甲○○徒手阻擋，
    致受有右手第一、第三指撕裂傷、右手指第二指肌腱斷裂傷、輕微腦震盪（輕微
    腦震盪診斷書未庭呈）之傷害（傷害部分業據甲○○撤回告訴），嗣甲○○乘機
    開啟車門欲大聲呼救時，乙○○遂以右手勒住甲○○脖子，使甲○○無法如願，
    後甲○○基於正當防衛之意思，持其座位底下之鋸齒狀長刀揮向乙○○致乙○○
    手臂遭刀劃傷後（傷害未據告訴），甲○○始重獲自由，並報警查獲，且扣得乙
    ○○之兄所有而甲○○持以自衛之鋸齒狀長刀一把。
二、案經告訴人甲○○訴請雲林縣警察局虎尾分局報請臺灣雲林地方法院檢察署檢察
    官偵查起訴。
    理  由
一、訊據被告乙○○坦承毆打告訴人甲○○之事實，惟矢口否認有妨害自由犯行，辯
    稱：伊將告訴人抱上車後，本欲送其就醫，然途中因為緊張，才與其拉扯及毆打
    之云云。惟查，右揭事實業據告訴人甲○○迭於警偵訊及本院審理時指訴歷歷，
    並有診斷書二紙及照片十二張在卷足憑，而被告亦供認其毆打告訴人，且行經醫
    院時，告訴人要求下車，但被告未讓告訴人下車，及被告確以手勒住告訴人脖子
    以阻止告訴人呼救等語。衡諸被告與告訴人於本院審理時已經就傷害部分和解，
    告訴人亦表示不予追究，然經本院訊及當時詳情，仍不改其詞，直指被告有剝奪
    其行動自由之情，益見其所言非虛。被告所辯，無非卸責之詞，不足採信。本件
    事證已明，被告犯行堪以認定。
二、核被告所為，係犯刑法第三百零二條第一項之剝奪他人行動自由罪。爰審酌被告
    前因擄人勒贖罪及竊盜罪合併定執行刑十六年，現仍於假釋付保護管束中，不知
    感念國家予其自新機會，應更加潔身自愛、循規蹈矩，為掩飾其過失傷害事實，
    竟而以暴力對待被害人，且於本院審理中，對其所為屢以緊張等情作為辯解，顯
    見其法治觀念仍然薄弱，及已就過失傷害部分與被害人達成和解等一切情狀，量
    處如主文所示之刑，並諭知易科罰金之折算標準；至於公訴人雖以被告深夜於車
    上放置足堪兇器使用之長刀，再自後追撞告訴人機車，欲慾藏乎其心，且以此方
    式對待夜歸單行女子，豈能不引人驚懼等情，具體求刑三年六月，惟查被告於過
    失致告訴人受傷後，雖將告訴人扶上其內置有前述長刀之汽車，然該長刀係置於
    告訴人座位底下而非置於被告所坐之駕駛座底下，且該長刀為被告職業所需（麵
    包師傅所用之切起酥蛋糕刀），實難認被告所置之長刀與其所犯之犯行有相關性
    而認其惡性重大，是公訴人以此為由，具體求三年六月，容嫌過重，附此敘明。
    扣案之鋸齒狀長刀一把，被告否認為其所有，且非被告供前揭犯罪之用，又非違
    禁品，爰不為沒收之諭知。
三、至公訴意旨另以：被告乙○○於上開時間、地點，毆打被害人甲○○成傷，因認
    被告另涉犯刑法第二百七十七條第一項傷害罪。惟按告訴乃論之罪，告訴人於第
    一審辯論終結前得撤回其告訴，又告訴經撤回者，應諭知不受理之判決，刑事訴
    訟法第二百三十八條第一項、第三百零三條第三款分別定有明文。查本件告訴人
    甲○○告訴被告傷害部分，依刑法第二百八十七條前段之規定，須告訴乃論。茲
    據告訴人撤回告訴，有筆錄在卷可憑，依照首開說明，此部分應為不受理之諭知
    ，惟公訴人認此部分與上開論罪科刑部分有牽連犯之裁判上一罪關係，是不另為
    不受理之諭知。
據上論斷，應依刑事訴訟法第二百九十九條第一項前段，刑法第三百零二條第一項、
第四十一條第一項前段，罰金罰鍰提高標準條例第一條前段、第二條，判決如主文。
本案經檢察官丙○○到庭執行職務。
中      華      民      國      九十二      年      六    月    十七    日
                                        臺灣雲林地方法院刑事第二庭
                                            法  官  陳  婉  玉
右正本證明與原本無異。
如不服本判決，應於判決送達後十日內向本院提出上訴狀( 應附繕本 )。
                                            書記官  徐  基  典
中      華      民      國      九十二      年      六    月    十七    日
中華民國刑法第三百零二條
 (剝奪他人行動自由罪)
私行拘禁或以其他非法方法，剝奪人之行動自由者，處五年以下有期徒刑、拘役或三
百元以下罰金。
因而致人於死者，處無期徒刑或七年以上有期徒刑，致重傷者，處三年以上十年以下
有期徒刑。
第一項之未遂犯罰之。


司法院資訊處製作；財團法人民間司法改革基金會備份。
